臺灣高雄地方法院民事裁定
111年度再字第9號
再審原告    浦孝發  
再審被告    鄭乃川  

            孫瑞得  

            浦俊發    原住○○市○鎮區○○○路000巷0號6



上列當事人間請求再審之訴事件，再審原告對於中華民國111年6
6月20日本院111年度訴字第176號判決提起再審，本院裁定如下
：
    主      文
再審之訴駁回。
再審訴訟費用由再審原告負擔。
    事實及理由
一、查再審之訴，必對於確定判決始得提起，若判決並未確定，
    即不得對之提起再審之訴，而法院就判決已否確定應予查明
    ，不受確定證明書之拘束（最高法院108年度台上字第1875
    號判決意旨參照）。故如對於尚未確定之終局判決提起再審
    之訴，則再審之訴不合法，應依民事訴訟法第502條第1項以
    裁定駁回。又當事人對於判決，僅得以上訴方法聲明不服，
    故當事人對於判決聲明不服，不問其所用名稱如何，均應以
    上訴論（最高法院111年度台抗字第396號裁定意旨參照、10
    2年度台上字第836 號裁定意旨參照）。且判決倘未經合法
    送達，則上訴之不變期間無從起算，即不能確定。
二、經查：
　㈠再審被告鄭乃川係於民國110年9月2日對再審原告及再審被告
    孫瑞得、浦俊發起訴，請求裁判分割如附表所示之房地（下
    稱系爭房地），經本院以111年度訴字第176號分割共有物事
    件（下稱系爭事件）審理後，於111年6月13日言詞辯論終結
    ，於111年6月20日判決系爭房地准予變價分割，所得價金由
    兩造按附表所示應有部分比例分配（下稱系爭判決），並於
    111年8月3日核發判決確定證明書，此經本院調取該案卷宗
    核閱而知。
　㈡再審原告雖於111年11月7日、11月11日先後具狀，對系爭判
    決請求提起救濟再議，並經本院詢問後，表明是要提起再審
    〔見本院111年度再字第9號卷（下稱本案卷）第9-11、23-25
    、31頁〕，但系爭判決係於111年6月20日宣判，並於111年6
    月24日送達再審原告之住所，由再審原告本人收受，而再審
    原告收受判決後，已在上訴期間內即111年7月6日具狀，就
    系爭判決所載再審原告無正當理由不到庭答辯，並質疑鄭乃
    川買賣取得系爭房地持分、系爭房地前共有人浦王惠芬賣出
    其應有部分均非合法〔見本院111年度訴字第176號卷（下稱
    訴字176號卷）第139、161、163-167頁〕，其後因再審原告
    以系爭判決及確定證明書聲請強制執行，再審原告接獲強制
    執行之通知後，於111年10月26日再度具狀予本院重申上開
    意旨（見訴字176號卷第197-200頁），復於111年11月1 日
    具狀，表示其收到判決後立即於111年7月5日續呈狀答辯，
    以為等待4個月還會出庭，不知需繳交裁判費才會開庭，不
    知需再繳費申訴等語（見訴字176號卷第229-231頁），又經
    本院當庭訊問再審原告111年7月6日具狀之真意，其已明確
    表示：我111年7月6日的書狀就是對原判決不服的意思，我
    後面的書狀有寫說希望讓我上訴（見本案卷第62、67頁），
    則再審原告於系爭判決之上訴期間內即111年7月6日，即具
    狀表示對原判決不服之意旨，依首揭說明，縱其書狀內未正
    確使用「上訴」之用語、敘明欲提起上訴，法院仍應以上訴
    處理。再審原告對於系爭判決既有於上訴期間內提起上訴，
    雖其未一併繳納上訴裁判費，但此屬得補正事項，在其上訴
    被駁回確定前，仍應認系爭判決尚未確定。
　㈢再者，當事人應為送達之處所不明者，受訴法院得依聲請，
    准為公示送達，如無人為公示送達之聲請，受訴法院為避免
    訴訟遲延認有必要時，得依職權命為公示送達，民事訴訟法
    第149條第1項、第3項定有明文。但民事訴訟法第149條第1
    項第1款所謂「應為送達之處所不明者」，係指已用相當之
    方法探查，仍不知其應為送達之處所者而言（最高法院82年
    台上字第272號判例意旨參照）。查再審被告浦俊發自109年
    7月26日即出境未歸，系爭判決宣判後，本院遂在送達其戶
    籍地外，另依職權對其國外公示送達系爭判決，此經調閱系
    爭事件卷宗查明無誤。然再審原告於系爭事件審理中即111
    年1月21日、3月23日曾先後具狀答辯，並均檢附再審原告及
    再審被告浦俊發、訴外人浦王惠芬、浦淑華、浦連發間分割
    遺產事件，於109年8月31日成立之和解筆錄為證據（見本院
    110年度審訴字第1137號卷第123頁、訴字176號卷第45頁）
    ，該和解筆錄上已有載明再審被告浦俊發之美國地址，再審
    原告於111年12月14日本院訊問時並稱該址即為浦俊發之國
    外地址（見本案卷第64頁），系爭判決未送達浦俊發上開國
    外地址，難認已合法送達，自無從起算上訴期間，故亦難認
    系爭判決已告確定。
  ㈣承上，系爭判決因再審原告有於上訴期間內提起上訴，及尚
    未合法送達再審被告浦俊發，而不能認為已確定，則揆諸首
    揭說明，再審原告對於尚未確定之系爭判決提起再審之訴，
    即屬不合法，應依民事訴訟法第502條第1項規定裁定駁回。
三、據上論結，本件再審之訴為不合法，依民事訴訟法第502條
    第1項、第95條、第78條，裁定如主文。　　
中　　華　　民　　國　　111 　年　　12　　月　　19　　日
                  民事第一庭  法　官　陳筱雯　　
以上正本係照原本作成。
如對本裁定抗告，須於裁定送達後10日內向本院提出抗告狀，並
繳納裁判費新台幣1,000 元。 
中　　華　　民　　國　　111 　年　　12　　月　　19　　日
 　　　　　　　　             書記官  張宸維　　　　
附表
編號 性質 地號/ 建號/ 門牌號碼 建物坐落土地 各共有人權利範圍  1 土地 地號：高雄市○鎮區○○段○○段000地號  浦俊發51/500000+200/0000000000 浦孝發51/500000+200/0000000000 孫瑞得102/500000+400/0000000000 鄭乃川51/500000+200/0000000000  2 建物 建號：高雄市○鎮區○○段       ○○段0000○號  門牌號碼：高雄市○鎮區○○○路000巷0號6樓之2 （含共有部分獅甲段二小段2964建號，權利範圍133/100000） 編號1土地 浦俊發1/5 浦孝發1/5 孫瑞得2/5 鄭乃川1/5 3 建物 建號：高雄市○鎮區○○段       ○○段0000○號 門牌號碼：高雄市○鎮區○          ○○路000巷00號 編號1土地 浦俊發50/500000 浦孝發50/500000 孫瑞得100/500000 鄭乃川50/500000